【裁判字號】    88,易,2819
【裁判日期】    890531
【裁判案由】    違反台灣省內菸酒專賣暫行條例
【裁判全文】
台灣桃園地方法院刑事判決                      八十八年度易字第二八一九號
    公  訴  人  台灣桃園地方法院檢察署檢察官
    被      告  甲○○
                乙○○
右列被告因違反台灣省內菸酒專賣暫行條例案件，經檢察官提起公訴（八十八年度偵
字第八五七號），本院判決如左：
    主    文
甲○○、乙○○共同違反酒類之製造，非專賣機關不得為之之規定，以手工製造酒類
，均累犯，甲○○處有期徒刑陸月，乙○○處有期徒刑伍月，如易科罰金，均以參佰
元折算壹日。
扣案偽造之金門酒廠零點陸公升裝特級高粱酒柒佰零壹瓶、金門酒廠零點參公升裝特
級高粱酒標貼肆佰貳拾肆張及金門酒類銷售憑證伍佰貳拾捌張，均沒收。
    事    實
一、甲○○、乙○○前於民國（下同）八十七年六月十六日均因違反台灣省內菸酒專
    賣暫行條例等案件，經台灣台中地方法院分別判處有期徒刑六月及五月，並於同
    年七月十七日判決確定，嗣均於同年八月廿四日易科罰金執行完畢，詎其二人仍
    不知悔改，竟共同意圖販賣假金門高粱酒，先於八十七年九月間，向有犯意聯絡
    已成年自稱「陳順發」之人訂購偽造之金門酒類標貼及專賣憑證，以供製造之假
    金門高粱酒使用；又於同年十月間，在嘉義市博愛公園某鐵皮屋內，先以準備好
    之食用酒精與蒸餾水按三比二比例混合，再以此混合液及真金門高粱酒按二比一
    比例混合而成，製造假金門高粱酒，再邀有犯意聯絡之乙○○負責灌酒及包裝等
    工作，並於製作完成後，再黏上標貼及銷售憑證，裝入包裝盒內，欲以每瓶新台
    幣（下同）三百五十元至四百元不等之價格販售，惟其二人尚不及賣出，即於八
    十八年一月六日下午五時許，共駕車牌號碼ＩＭ─一七九六號自用小貨車載運前
    揭假酒及偽造之標貼、銷售憑證行經國道三號高速公路（即北二高）南向龍潭收
    費站時，因形跡可疑，為值勤員警稽查查獲，並當場由該車車廂內扣得偽造之金
    門酒廠零點六公升裝特極高粱酒七百零一瓶、偽造之金門酒廠零點三公升裝特極
    高粱酒標貼四百二十四張及金門酒類銷售憑證五百二十八張。
二、案經內政部警政署國道公路警察局第六警察隊報請台灣桃園地方法院檢察署檢察
    官偵查起訴。
    理    由
一、訊據被告甲○○、乙○○固均坦認確於前揭時、地駕駛車號ＩＭ─一七九六號自
    用小貨車載運假酒及偽造之標貼、銷售憑證等物為警查獲等情屬實，惟皆矢口否
    認有何違反台灣省內菸酒專賣暫行條例犯行，被告甲○○辯稱：扣案之假酒均係
    伊與乙○○等人於八十六年十月間製造，而標貼及銷售憑證，亦係當時向一綽號
    「楠仔」之人所購買，而當時所製造之假酒及標貼、憑證，僅此批因放置於中壢
    未被查獲，餘均被警查獲，伊與乙○○因此為台灣台中地方法院判決有罪確定在
    案，並均已執行完畢，至八十八年一月六日被查獲當天，伊是要將該批假酒載運
    至台中市去處理掉，因那裡有人在收空酒瓶云云，而被告乙○○則辯稱：當日伊
    僅係搭甲○○之便車至台中，上車前伊並不知車內究竟裝有何物云云，惟查，被
    告甲○○於警局初訊時即供稱：「車上東西是我的，酒是向一位叫吳金龍的男子
    買來之後，運往嘉義市博愛公園裡的鐵皮屋，以食用酒精、高粱酒及蒸餾水混合
    之後出售。：：：標籤是一位叫陳順發之男子給我的。」（見偵查卷第五頁背面
    ）等情綦詳，復有偽造之金門酒廠零點六公升裝特級高粱酒七百零一瓶、零點三
    公升裝特級高粱酒標貼四百二十四張及銷售憑證五百二十八張等物扣案可資佐證
    ，且上開假高粱酒及標貼、銷售憑證等亦均由被告所駕自小貨車上當場搜獲，足
    證被告二人確有製造假金門高粱酒及偽造金門酒廠標貼、銷售憑證之情甚明。次
    查，扣案之金門酒廠零點六公升特級高梁酒及標貼、銷售憑證等物經送檢驗結果
    ，確為假酒及偽造之標貼、憑證，且與被告等於八十六年十月間所製造之假酒非
    屬同批製造，此有金門酒廠實業股份有限公司八十八年一月廿五日（88）酒營字
    第一三八號簡便行文表附檢驗報告書二紙、台灣省菸酒公賣局包裝材料工廠八十
    八年一月十三日八八包製字第０一一九號函及台灣省菸酒公賣局桃園分局八十八
    年九月十六日八八公桃局業字第三五四二號函檢附化驗報告書在卷可稽；又查，
    被告甲○○於警局複訊時供稱扣案假酒乃於八十七年十月間至嘉義向羅壽年所購
    買，查獲當日係要將賣不出去的酒載回給羅壽年，然於偵查中卻又翻異前詞，改
    稱該批酒乃八十六年十月與前案扣案之假酒同批製造，僅當時因置放於中壢始未
    被查獲云云，惟於八十八年七月六日偵查時訊問為何車上裝有標籤及專賣憑證？
    被告甲○○稱：「當初就放在車上，沒有取下來」，而同年十一月九日偵訊時卻
    稱載運扣案物品之貨車係「八十八年一月四日去台中向他（阿邱）借的，」並稱
    當初酒皆放在「中壢普慶路家裡，從八十六年就放在家中，標籤及憑證都是放在
    紙箱內」云云，是被告甲○○自警局複訊迄檢察官偵查訊問，歷次供稱俱矛盾不
    一致，顯係臨訟飾卸之詞，洵無可採。末查，被告乙○○於八十六年十月間即與
    被告甲○○共犯偽造假金門高粱酒案件，此有台灣台中地方法院八十七年度訴字
    第五一五號刑事判決書乙份可按，且被告甲○○於警訊時即明白指稱：「我聯絡
    乙○○，是以呼叫器聯絡同車南下，有告訴他這些酒要載去嘉義給羅壽年，乙○
    ○也認識羅壽年。」等語（見偵查卷第九頁），而本案查獲時被告二人又同在載
    運假酒之自小貨車上，參以扣案假酒數量高達五十八箱又五瓶，非僅一人即得搬
    運裝卸，是被告乙○○辯稱僅係搭便車至台中，並不知情云云，顯與常情不合，
    所辯亦無可採，本件事證已臻明確，被告二人犯行均堪以認定，應予依法論科。
    
二、核被告甲○○、乙○○所為，均係犯台灣省內菸酒專賣暫行條例第三十七條第一
    款、第二款之罪。被告二人間就上開違反台灣省內菸酒專賣暫行條例第三十七條
    第一款部分；被告二人與已成年自稱「陳順發」之人間，就關於同條第二款部分
    ，皆有犯意之聯絡及行為之分擔，均各為共同正犯。又被告二人所犯上開二罪間
    ，有方法結果之牽連關係，為牽連犯，應從一重之台灣省內菸酒專專賣暫行條例
    第一款之罪處斷。另查扣之金門酒廠標貼、銷售憑證及包裝紙盒，均係屬台灣省
    內菸酒專賣暫行條例第七條第五款菸酒之商標、包裝紙及其他憑證，非經主管機
    關之許可不得擅自製造或印製，違反者，即須依同條例第三十七條第二款處罰，
    而其中之酒類標貼及銷售憑證均屬具有特許性質之專賣憑證，同為刑法第二百十
    二條之特種文書，被告偽造此文書，本應論以該條之罪，而非依刑法第二百十一
    條之偽造公文書論處，而被告所犯前揭二罪間，係屬法規競合，依特別法優於普
    通法之原則，自僅應論以台灣省內菸酒專賣暫行條例第三十七條第二款之罪，附
    此敘明。又被告二人前於八十七年六月十六日均因違反台灣省內菸酒專賣暫行條
    例案件，經台灣台中地方法院分別判處有期徒刑六月及五月，如易科罰金均以三
  百元折算一日，並於同年七月十七日判決確定，嗣均於同年八月二十四日易科罰
    金執行完畢，此有台灣高等法院被告全國前案紀錄表存卷可按，其二人於刑之執
    行完畢後五年內再犯本件有期徒刑以上之罪，均為累犯，應各依法加重其刑。爰
    審酌被告二人甫因製造假酒判刑執行完畢，猶不知悔悟，又再度擅自製造假酒混
    充真酒欲伺機販售，對社會大眾所生之危害非淺，且犯後又否認犯行，惟態度尚
    稱良好等一切情狀，各量處如主文所示之刑，並均諭知易科罰金之折算標準，以
    示懲儆。
三、扣案偽造之金門酒廠零點六公升裝特級高粱酒七百零一瓶及金門酒廠零點三公升
    裝特級高粱酒標貼四百二十四張、金門酒類銷售憑證五百二十八張，分別係違反
    台灣省內菸酒專賣暫行條例規定經查獲之酒類及菸酒之商標包裝紙或其他憑證，
    應各依同條例第四十條第一款、第四款之規定併予宣告沒收。
據上論斷，應依刑事訴訟法第二百九十九條第一項前段，台灣省內菸酒專賣暫行條例
第三十七條第一款、第二款、第四十條第一款、第四款，刑法第十一條前段、第二十
八條、第五十五條、第四十七條、第四十一條、罰金罰鍰提高標準條例第一條前段、
第二條，判決如主文。
本案經檢察官魏雯祈到庭執行職務
中      華      民      國      八十九    年      五    月    三十一    日
                                    台灣桃園地方法院刑事第二庭
                                        法  官  李  育  仁
右正本證明與原本無異。
如不服本判決，應於判決送達後十日內向本院提出上訴狀( 應附繕本 )，上訴於
臺灣高等法院。
                                        書記官  王  泰  元
中      華      民      國      八十九    年      六    月      七      日
附錄本案論罪科刑法條全文：
臺灣省內菸酒專賣暫行條例第三十七條第一款、第二款
臺灣省內菸酒專賣暫行條例第三十七條
有左列各款行為之一者，處一年以下有期徒刑拘役或科或併科五千元以下罰金。
一、違反第六條之規定，以手工製造菸類酒類或變造專賣機關製造之菸類酒類者。
二、違反第七條之規定，種植菸草製造酒類之白  、紅  、酒母或專供製造菸酒所用
    之機械、捲菸紙、印製菸酒之商標包裝紙，或其他憑證者。
三、違反第八條之規定者。
四、違反第九條之規定，設置菸草試驗場，菸葉乾燥室或其他專供菸草產製之一切設
    備者。
五、違反第三十條之規定，販賣或轉讓未貼專賣憑證之菸類或酒類者。


司法院資訊處製作；財團法人民間司法改革基金會備份。
